# 请教大股东豁免债务的处理

提问人：野比大雄 时间：2011-09-08 13:38:29
大股东豁免公司债务在会计上视为权益性交易，在会计分录上为 借：应付账款 贷：资本公积，那么这个过程还要交企业所得税吗？
即如果大股东豁免公司债务 4000 万元，那么是否要交 1000 万元的所得税，即分录是否为： 借：应付账款 4000 贷：所得税费用1000 资本公积 3000 ？

回答人：chenyiwei
回复 野比大雄 的帖子
在税务上，该债务豁免计入债务人（子公司）的应纳税所得额，但并不是单独就此计算应纳所得税额，而是将其与子公司的其他应纳税所得额一并计算，如果该子公司有尚未过期的未弥补亏损，则这部分所得额可以用于亏损的税前弥补，仅就弥补亏损后的余额计算纳税。
会计处理上，可将与该部分资本公积对应的应交所得税冲减资本公积，即最终计入资本公积的是税后净额。

回答人：chenyiwei
回复 fanxu7788 的帖子
我理解应当与递延所得税负债无关。如果原先就该亏损确认过递延所得税资产的，则冲减递延所得税资产；如果没有确认过递延所得税资产的，则享受税前补亏时不作帐务处理。

回答人：chenyiwei
回复 山野孤鹜 的帖子
1 、是。
2 、这种情况下可以认为当期所得税纳税义务完全是由应计入资本公积的债务豁免金额所导致的，即把当期应交所得税冲减资本公积。例如，本期其他应纳税所得额为－ 3000 万元，大股东豁免债务 4000 万元，应纳税所得额 1000 万元，应纳所得税额 250 万元，则计入资本公积的金额为 4000 － 250 ＝ 3750 万元。 如果期初存在未弥补亏损，且期初就未弥补亏损确认了递延所得税资产的（例如，期初未弥补亏损 3000 万元，确认递延所得税资产 750 万元；本期债务重组所得计入资本公积 4000 万元，本期无其他应纳税所得额），则： （ 1 ）当期应纳所得税额 250 万元冲减资本公积； （ 2 ）期初递延所得税资产 750 万元予以转回，但转回时的借方科目是计入“所得税费用——递延所得税费用”还是冲减资本公积，并无明确规定，可能存在争议。我个人更倾向于计入所得税费用，虽然这在利润表上可能造成不配比的结果。

提问人：ycwl 时间：2011-09-15 11:30:19
回复 chenyiwei 的帖子
分录怎么写呢 ？斑竹，烦请告下吧

回答人：chenyiwei
借：所得税费用或者资本公积，贷：应交税费——应交所得税

提问人：司马帝喾 时间：2013-05-06 15:22:27
陈老师，税金的影响进资本公积的处理，新准则和旧准则有差异吗？

回答人：chenyiwei
没有显著差异。在老准则下就是财会[2003]29号中有类似规定，是通过“待转资产价值”科目过渡的。

提问人：YEL654459227 时间：2015-11-04 14:36:15
陈老师，补充请教一个问题： 针对大股东豁免公司债务，不管是出于何种原因的豁免，都对照如上方式进行处理吗？ 例如：①为了推进子公司业务战略调整，大股东对其豁免债务； ②子公司近两年连续经营亏损，财务困难，无力偿还母公司债务。 如上两种原因中的第一种，运用上述方式进行处理，是毋庸置疑的；该种情况下大股东处需要将豁免债务部分，作为对子公司的补充性权益投资，增加“长期股权投资”部分。 但由于第二种原因进行的债务豁免，是否也是采用上述的会计处理方式？

回答人：chenyiwei
1 、第一种情况，大股东应将豁免的子公司欠款作为对子公司的追加资本性投入，增加对该子公司的投资成本。
2 、这涉及专业判断，即该豁免是否具有合理商业理由、是否公允。但一般要证明公允性很难，除非是在破产重整或破产清算中，大股东以普通债权人身份参与重整和清算过程，根据债权人会议的有效决议，与其他债权人一起按照同样的比例和条件豁免作为债务人的子公司的欠款，且母公司的债权占子公司债务总额的比重应当是不重大的，母公司不能主导债权人会议的表决。

提问人：manyoushijie 时间：2015-11-05 14:14:04
请问版主，大股东债务豁免转增资本公积的处理，有人说不交税的，请问有什么确切依据吗？别人现在也遇到了类似问题。

回答人：chenyiwei
可以参考国家税务总局 2014 年第 29 号公告。但该公告文字比较晦涩，实际操作中可能会有争议，建议咨询税务专业人士意见。

提问人：xy007007 时间：2016-09-19 18:13:52
陈版您好，关于大股东捐赠、债务豁免等，《财政部关于做好执行会计准则企业 2008 年年报工作的通知》和《上市公司执行企业会计准则监管问题解答 2009 年第 2 期》这两个权威文件中只针对子公司即受益方的会计处理进行了说明。并没说明利益输出方即大股东该如何账务处理。 但“资本投入性质”“将该交易作为权益交易”这些字眼应该可以理解为大股东应作为对子公司的追加投资，增加其“长期股权投资”。觉得这么处理逻辑上也是合理的，即因为基于双方的特殊身份才使子公司明显的、单方面的从中获益，而大股东这么做的目的不正是为了子公司以后更好的发展，而使得以后其对子公司的投资增值吗？ 请教陈版有关于大股东如何处理的案例吗？或者相关文件有说明吗？

回答人：chenyiwei
权益性交易中，被投资公司总是调整权益，而与之对应，其母公司总是对应调整长期股权投资成本。